臺灣彰化地方法院民事判決
109年度訴字第1380號
原      告  廖卉榛  

訴訟代理人  鄭聿珊律師（法扶律師）
被      告  陳婷婷  

            陳浤烈  
兼上二人共同
訴訟代理人  陳忠偉  
上三人共同
訴訟代理人  張家豪律師
上列當事人間請求塗銷所有權移轉登記等事件，本院於民國110
年5月5日言詞辯論終結，判決如下：
    主  文
被告甲○○與丙○○之間關於偉聖砂石有限公司新臺幣參佰伍拾萬元
出資額，於民國108年5月1日之無償轉讓行為及移轉行為，應予
撤銷。
被告乙○○應向偉聖砂石有限公司將出資額新臺幣參佰伍拾萬元辦
理移轉登記，回復為被告甲○○所有。
原告其餘之訴駁回。
訴訟費用由被告甲○○負擔五分之二，被告丙○○負擔五分之一，被
告乙○○負擔五分之一，其餘由原告負擔。 
    事實及理由
一、按訴狀送達後，原告不得將原訴變更或追加他訴。但請求之
    基礎事實同一者，不在此限，民事訴訟法第255條第1項第2
    款定有明文。本件原告起訴時聲明為「一、被告間就門牌號
    碼彰化縣○○鎮○○里○○路○段000號建物（下稱系爭建物）所為
    之債權行為，以及所為所有權移轉登記行為，均應予撤銷。
    二、 被告應將第一項所示不動產所為所有權移轉登記，予
    以塗銷。三、被告甲○○與被告丙○○間108年5月1日就偉聖砂
    石有限公司（下稱偉聖公司）之股權之移轉行為，應予撤銷
    。四、被告丙○○與被告乙○○間108年8月30日就偉聖公司之股
    權移轉行為，應予撤銷。五、被告丙○○、乙○○就第一、二項
    之撤銷，應向偉聖公司辦理股權移轉登記為被告甲○○所有。
    六、 訴訟費用由被告連帶負擔。」，嗣更正訴之聲明如後
    所述（事實及理由二之聲明）
    ，因請求之基礎事實均屬同一，程序上合於前上開規定，  
    先予敘明。
二、原告聲明求為判決:①撤銷被告甲○○與被告丙○○間108年5月4
    日就房屋稅籍編號「00000000000」系爭建物之移轉行為，
    被告丙○○應將房屋稅籍編號「00000000000」移轉登記為被
    告甲○○所有。②被告甲○○與被告丙○○間108年5月1日就偉聖公
    司之出資移轉行為，應予撤銷。③就第2項聲明，確認被告丙○○與被告乙○○間108年8月30日就偉聖公司之出資移轉行為無
    效，被告乙○○應向偉聖公司辦理股權移轉登記為被告甲○○所
    有。④訴訟費用由被告連帶負擔。主張略以：
  ㈠被告甲○○侵害原告之配偶權，原告提起損害賠償訴訟，經鈞
    院108年訴字349號民事判決、台灣高等法院台中分院108年
    上訴字569號判決確定，惟被告甲○○迄今未依判決賠償原告
    新台幣（下同）120萬元及利息。因原告欲聲請對被告甲○○
    為強制執行時，於109年5月12日向財政部國稅局申請調閱被
    告甲○○年度財產歸屬清單及綜合所得稅各類所得資料清單影
    本，始知悉被告甲○○為逃避債務，於108年5月1日將其所有
    系爭建物之事實上處分權贈與並移轉登記予被告丙○○，109
    年5月15日向鈞院聲請強制執行時，被告甲○○名下財產已查
    無系爭建物財產資料。被告甲○○高中未畢業就開始工作，85
    年左右當時許多建案在興建，被告甲○○在工地及營造廠工作
    ，加上開砂石車收入是以趟計算，收入年破千萬，系爭建物
    是被告甲○○於88年間出資興建，雖未辦理建物所有權登記，
    但是有向稅務機關辦理稅籍登記，實務上稅捐機關辦理未辦
    保存登記建物的稅籍資料時，會到現場勘查及測量，並調查
    由何人出資興建，並據以認定納稅義務人為何，才會給予房
    屋稅籍登記並列入個人財產歸戶資料檔案。原告否認被告乙○○是系爭建物之出資起造人，對被告提出之水電工程行出貨
    單、估價單、送貨單，形式上真正有爭執，實質上亦無從判
    定與系爭建物有何關係，被告對於其借名登記之主張應負擔
    舉證責任。在108年5月4日被告甲○○和丙○○辦理房屋稅籍移
    轉登記，契稅申報書上記載「原所有權人甲○○」、「新所有
    權人丙○○」，後附之土地建築改良物所有權贈與移轉契約書
    記載訂立契約人「受贈人丙○○」、「贈與人甲○○」，足見被
    告甲○○確實是系爭建物之事實上處分權人，並基於贈與意思
    表示將系爭建物贈與給丙○○而辦理房屋稅籍移轉登記，實務
    上就未辦理保存登記的房屋為強制執行時，亦是以債權人提
    出房屋稅籍登記資料作為認定是否為債務人所有而為查封登
    記。系爭建物自88年興建至108年約莫20餘年，被告甲○○卻
    在108年5月1日以贈與名義移轉給丙○○，並於108年5月4日辦
    理房屋稅籍移轉登記，即是為避免系爭房屋遭原告強制執行
    ，即屬債害原告債權之行為，原告自得依民法244條規定撤
    銷稅籍移轉登記資料。
　㈡被告甲○○於108年5月1日將其所有偉聖公司之出資移轉給被告
    丙○○，丙○○復於108年8月30日移轉予被告乙○○，兩次均為無
    償讓與。第一次移轉是在109年5月12日知悉，第二次是109
    年8月30日另案判決當天去網站上看，發現又變成乙○○才知
    道。被告間上開行為係屬惡意脫產行為，藉以規避其損害賠
    償責任，爰依民法第244條第1項規定，請求撤銷上開被告甲○○、丙○○間所為之贈與行為（移轉行為），並請求被告丙○○
    回復原狀。如被告甲○○與丙○○間就偉聖公司移轉出資行為遭
    鈞院撤銷，則被告丙○○將名下偉聖公司出資移轉給被告乙○○
    即屬無權處分。
　㈢被告一家人都知道被告甲○○與訴外人陳巧齡生有一子，原告
    對被告提起刑事通姦罪，被告丙○○與被告乙○○因此大罵原告
    讓被告甲○○背有刑事的前科，而後原告提起附帶民事訴訟，
    被告甲○○在開庭首次即承認自己有侵害配偶權之事實，也知
    道自己會負有民事賠償責任，被告甲○○都有回到家中與被告
    乙○○與丙○○討論，被告乙○○及丙○○都知道有撤銷原因，被告
    間顯係為阻擋原告取得民事判決之損害賠償金120萬元，而
    將原屬於被告甲○○所有的偉聖公司之股權移轉給被告丙○○再
    由丙○○移轉給乙○○，被告乙○○是屬惡意的轉得人，依民法24
    4條第4項規定，併請求被告乙○○將系爭股權回復為被告甲○○
    所有。另原告否認被告甲○○所有偉聖公司350萬元出資只是
    借名登記，在108年5月1日之前，被告甲○○確實是偉聖公司3
    50萬元的股權所有人，甲○○自國小就在營造廠及砂石業工讀
    ，當時營造業利潤非常高，甲○○休學也是因為營造業利潤太
    高，被告才會休學全職從事營造及砂石工作。被告甲○○擔任
    偉聖公司負責人期間，該公司的報稅、退稅都是在被告甲○○
    名下，公司紅利也是被告甲○○領取，被告乙○○從未向被告甲○○請求返還任何紅利。原告和被告甲○○於99年12月16日結婚
    後，原告協助被告甲○○打理偉聖公司之帳目，甚至貸款購買
    砂石車，偉聖公司的負責人確實是被告甲○○。
　㈣被告甲○○在108年5月間突然移轉系爭建物及偉聖公司的出資
    額350萬元，並且將車牌0000-00的汽車向和潤企業股份有限
    公司辦理汽車貸款120萬元，致該車不能作為強制執行的標
    的，顯是為了規避民事判決的損害賠償責任所做的脫產行為
    。被告甲○○與原告育有一名未成年子女，甲○○自105年10月5
    日迄今僅給付53,000元之扶養費，原告已替被告代墊799,00
    5元，至今被告甲○○仍未按月給付未成年子女扶養費用，原
    告對被告甲○○之債權仍按月增加中。按現行法規規定，縱得
    以強制執行被告甲○○薪資，惟執行數額受有1/3上限，被告
    甲○○故意使自己陷於無資力，讓原告無法藉由強制執行系爭
    建物及偉聖公司出資額一次取償。被告甲○○的薪資依法按月
    平均負擔未成年子女扶養費後，將無法再受強制執行，實有
    提起本件撤銷訴訟之必要。
　㈤原告對於被告甲○○侵權行為債權（120萬元及自108年1月9日
    起至清償日止，按年息5%計算之利息），是於107年11月14
    日起訴，108年8月30日判決，109年3月4日確定。被告所提
    出丙○○簽發之支票、帳戶明細及所得資料，不能證明被告甲○○與丙○○間有借貸關係。對於桃園地方法院109年度司執助
    字1903號卷宗，有關被告甲○○實際清償之數額，尚未全部清
    償，被告甲○○先稱自己有經濟上困難，無法一次清償剩餘債
    務給原告，又稱並非無資力，顯然自相矛盾，被告甲○○實際
    上就是無資力之人，也是為了不履行對於原告的損害賠償才
    會將建物及出資額移轉等語。
三、被告聲明求為判決原告之訴駁回。答辯略以：
  ㈠系爭建物為未辦理建物所有權第一次登記之房屋，係88年間
    由被告乙○○全額出資興建，此由相關水電、裝潢工程、混凝
    土之估價單上均有被告乙○○簽名可證，因當時乙○○對台中商
    業銀行股份有限公司負有300萬元債務，為恐其所有系爭建
    物遭台中商銀拍賣取償，便於系爭建物興建完成時，以其子
    甲○○為系爭建物登記納稅義務人。嗣被告甲○○於104年12月3
    0日、105年6月30日、105年12月30日、106年6月30日分別向
    被告丙○○各借款25萬元，合計共借款100萬元，惟被告甲○○
    就此筆債務僅清償25萬元，尚積欠丙○○75萬元債務，加以被
    告乙○○夫妻亦是由被告丙○○代替被告甲○○扶養，因此被告乙○○與甲○○商量後，為彌補被告丙○○，遂將系爭建物事實上處
    分權贈與被告丙○○，並將納稅義務人變更登記為被告丙○○。
    被告乙○○既為原始起造人，則系爭建物之事實上處分權自始
    即歸被告乙○○，而非被告甲○○所有，無法做為被告甲○○對原
    告債權之擔保，今被告甲○○將納稅義務人之名義變更為被告
    丙○○，自無害及原告債權之行為，原告自不得依民法第244
    條第1項請求撤銷此部分之贈與行為。
　㈡對於彰化縣地方稅務局員林分局函附資料，因為80幾年間房
    子有重新翻修過，所以才變成現在系爭建物，其中房屋稅籍
    紀錄表（起課年月是90年7月）即為本件系爭建物。原告未
    就系爭建物出資建造人為被告甲○○之事實為任何舉證，則其
    逕指被告甲○○為系爭建物之事實上處分權人云云，尚難憑採
    。原告雖否認系爭建物係被告乙○○出資興建，然系爭建物於
    88年間所蓋，被告甲○○當時19歲，僅是一名五專學生，斷無
    任何資力出資興建系爭建物，且從系爭建物房屋稅籍資料為
    90年開始核課房屋稅，被告甲○○斯時亦僅為20幾歲之社會新
    鮮人，自難認有何資力可出資興建系爭建物，而原告謂被告
    甲○○年收千萬，自應舉證以實其說。又稅籍登記僅為公法之
    變更納稅義務人為公法上之義務，稅籍編號雖由被告乙○○以
    甲○○之名義初設稅籍，被告甲○○辦理贈與移轉將納稅義務人
    名義變更為被告丙○○，然稅籍名義變更與否，與系爭房屋所
    有權或事實上處分權之移轉無涉，不得以之為私權訟爭之客
    體，原告請求被告丙○○塗銷系爭建物納稅義務人而再次變更
    納稅義務人為被告甲○○，無亦是係加重債務人甲○○之納稅負
    擔，使其積極財產減少，顯然不利原告債權之滿足，應無保
    護必要。
　㈢偉聖公司係被告乙○○單獨出資350萬元所設立，且偉聖公司係
    於82年9月21日成立，斯時被告甲○○為13歲之兒童，根本不
    可能出資設立公司並取得股份。被告甲○○除曾於91年初於該
    公司受雇至100年底外，其餘時間均任職於其他公司，更未
    曾參與偉聖公司之決策，公司相關業務之開發、經營均由被
    告乙○○一手包辦，相關股東會決議或股東權之行使，亦係由
    被告乙○○自行處分，足徵過去被告甲○○雖有部分股權，亦係
    被告乙○○借用被告甲○○之名義所登記，該股權事實上仍為被
    告乙○○所有。被告甲○○既無股權，則其將股權過戶亦不影響
    其資力與償債能力，即無「害及原告債權」可言。況被告甲○○之股權之所以過戶予被告丙○○，係因大環境景氣不佳，偉
    聖公司各項成本支出、稅費、損失扣除後，全年之所得額逐
    年下降，至108年止已經逐年減至110,230元，平均下來1個
    月賺不到1萬元，連被告乙○○個人薪資都不夠，公司實際經
    營者乙○○方決定要被告丙○○承接管理，試圖讓公司起死回生
    ，故要求被告甲○○將借名登記之股份過戶予被告丙○○。惟因
    被告丙○○另有工作，分身乏術，且工程業務管理對初次接觸
    之被告丙○○又顯得複雜，始終無法上手，再加上偉聖公司營
    運情況每況愈下，最後又決定將所有股份全數返還被告乙○○
    ，讓其可獨自決定是否要尋覓投資人或辦理停業，此為股權
    移轉之考量，雖形式上使甲○○名下股份減少，但同時亦減少
    其對被告乙○○之債務，總財產並無增減，債權人即無從依民
    法第244條規定撤銷其債權行為及物權行為。對原告主張知
    悉股權讓與的時間沒有意見。
　㈣被告甲○○移轉系爭建物及股權予被告丙○○後，經桃園地方法
    院109年度司執助字1903號強制執行，原告從去年6月迄今尚
    且對被告甲○○每月強制執行扣薪18,000元左右，大概清償二
    十幾萬元，被告甲○○並未陷於無資力清償債務之狀況，故被
    告甲○○將系爭建物及股權移轉登記予被告丙○○，難認被告甲○○資力有何影響，原告亦未能舉證證明被告甲○○、丙○○二人
    間之前開行為有詐害原告之債權，原告主張被告是為了詐害
    原告債權而為移轉登記，此部分原告要盡舉證責任。被告乙○○是甲○○的父親，丙○○是甲○○的姐姐，甲○○沒有其他財產。
    被告甲○○於108年5月1日將偉聖公司出資額350萬元無償讓與
    丙○○承受，丙○○於108年8月30日將偉聖公司出資額350萬元
    無償讓與乙○○承受，被告乙○○並不知道有撤銷原因。被告甲○○現在經濟上有困難，無法一次清償剩餘的債務給原告，既
    然被告甲○○已遭強制執行扣薪，就已經可以達到取償的目的
    ，再來訴請撤銷稅籍登記、股權登記，均無理由等語。
　㈤被告丙○○另陳述略以：我是甲○○的姐姐。系爭建物是我父親
    出資興建，甲○○於108年5月1日以贈與為原因，將上開房屋
    移轉給我，並已辦妥稅籍登記。乙○○就公司的出資是借用甲○○的名字，原本是乙○○的名字，但後來有票據法的問題纏身
    ，所以不得已把公司轉到我弟弟，借用我弟弟的名字等語。
　㈥被告乙○○另陳述略以：我是甲○○的父親。系爭未保存登記建
    物是我出資興建。偉聖公司出資額350萬元，是我借名登記
    在甲○○名下，因為當時我身體不好，有肝癌，所以才過給甲○○。當時我當妹妹的擔保人，一些財產都被拍賣等語。
四、兩造不爭執之事項：
  ㈠原告對於被告甲○○侵權行為債權（120萬元及自108年1月9
    日起至清償日止，按年息5%計算之利息），經判決確定。
  ㈡被告乙○○是被告甲○○的父親，被告丙○○是被告甲○○
    的姐姐。
  ㈢被告甲○○於108年5月1日，將門牌號碼彰化縣○○鎮○○
    里○○路0段000號未辦理保存登記建物，贈與被告丙○○，
    並已辦妥稅籍登記（卷73-81頁）。
  ㈣被告甲○○於108年5月1日，將偉聖砂石有限公司出資額350
    萬元，無償讓與丙○○承受（卷61頁）。
  ㈤被告丙○○於108年8月30日，將偉聖砂石有限公司出資額
    350萬元，無償讓與被告乙○○承受（卷67頁）。
五、得心證之理由：
  ㈠按債務人所為之無償行為，有害及債權者，債權人得聲請法
    院撤銷之；前條撤銷權，自債權人知有撤銷原因時起，1年
    間不行使時，或自行為時起經過10年而消滅，民法第244 第
    1項、第245條分別定明文。經查：原告主張其於109年5月12
    日向財政部國稅局申請調閱被告甲○○年度財產歸屬清單及綜
    合所得稅各類所得資料清單影本，始知悉被告甲○○為逃避債
    務，於108年5月1日將其所有之系爭建物事實上處分權贈與
    並移轉登記予被告丙○○，且將其所有偉聖公司之出資移轉給
    被告丙○○，109年5月15日向本院聲請強制執行時，被告甲○○
    名下財產已查無系爭建物財產資料，109年8月30日另案判決
    當天去網站發現偉聖公司之出資又移轉給被告乙○○等情，業
    據其提出稅務電子閘門財產所得調件明細表、本院108年度
    訴字第349號民事判決暨確定證明書、公司基本資料為佐，
    並有彰化縣地方稅務局員林分局函附之契稅申報書、所有權
    贈與移轉契約書、房屋稅籍證明書可憑，堪信為真實；是原
    告於知悉後1年內之109年10月16日提起本訴，未逾1年除斥
    期間，已堪認定。
　㈡次按債務人所為之無償行為，有害及債權者，債權人得聲請
    法院撤銷之，民法第244條第1項定有明文。因此債權人對於
    債務人所為之無償行為，只須具備有害債權之客觀要件，即
    得行使撤銷權，其主觀上是否明知損害於債權人之權利並非
    所問。又所謂有害及債權，是指債務人之行為足以減少其一
    般財產，削弱共同擔保，使債權不能受完全之清償；亦即債
    務人之行為是否構成詐害行為，須視其行為後之資力狀態以
    定之，即將債務人行為後之資力狀況，與一般債權之總額，
    加以比較，如顯有支付不能之情形，即為有害及債權。此項
    撤銷權之效力，不特及於債權行為，即物權行為亦無例外。
    又債權人依民法第244條第1項之規定聲請法院撤銷時，得並
    聲請命受益人或轉得人回復原狀，但轉得人於轉得時不知有
    撤銷原因者，不在此限，民法第244條第4項定有明文。經查
    ：
    ⑴被告甲○○與原告結婚後，另與他人交往並於105年12月24日
      生下1名未成年子女，原告對被告甲○○提起損害賠償訴訟
      ，經本院108年訴字349號民事判決確定（按:台灣高等法
      院台中分院108年上訴字569號判決，則是原告丁○○與訴外
      人陳巧齡之損害賠償事件之二審判決），被告甲○○應給付
      原告120萬元及自108年1月9日起至清償日止，按年息5%計
      算之利息，現以強制執行被告甲○○薪資，仍未全部受清償
      等情，有上開判決暨確定證明書以及本院調閱之台灣桃園
      地方法院109年度司執助字第1903號卷宗可憑，應堪認定
      。
　　⑵原告主張被告甲○○於108年5月1日將其所有偉聖公司之出資
      移轉給被告丙○○，丙○○復於108年8月30日移轉予被告乙○○
      ，均為無償讓與，被告一家人都知道被告甲○○與訴外人陳
      巧齡生有一子，被告甲○○都有回到家中與被告乙○○與丙○○
      討論，被告乙○○及丙○○都知道有撤銷原因等語，有稅務電
      子閘門財產所得調件明細表、公司基本資料表為證，則被
      告甲○○將其對偉聖公司之資本額350萬元贈與被告丙○○之
      行為，乃減少其積極財產，致有害於原告債權之受償，且
      被告甲○○與被告乙○○係同住所，送達被告甲○○、乙○○之起
      訴狀繕本均同為乙○○簽收一節，有本院送達證書可憑，又
      被告丙○○與被告乙○○於108年8月30日移轉偉聖公司出資額
      ，當天即為
　　　本院108年訴字349號民事判決宣判日，故從一般經驗法則
      來看，被告乙○○就其子即被告甲○○因前揭侵權行為而對其
      媳婦即原告負有債務，以及被告甲○○將其所有偉聖公司之
      出資移轉給被告丙○○，將有害及原告債權等情，實難諉為
      不知，是原告依民法第244條第1項規定，請求撤銷被告甲○○就其對於偉聖公司出資額350萬元之贈與被告丙○○之債
      權行為及準物權行為，並依同條第4項規定，請求被告乙○○將原屬於被告甲○○之偉聖公司出資額回復登記為被告甲○○所有，核屬有據。
    ⑶被告答辯稱偉聖公司係被告乙○○於82年9月21日單獨出資35
      0萬元所設立，當時被告甲○○為13歲之兒童，根本不可能
      出資設立公司並取得股份，被告甲○○除曾於91年初於該公
      司受雇至100年底外，其餘時間均任職於其他公司，未曾
      參與偉聖公司之決策，公司相關業務之開發、經營均由被
      告乙○○一手包辦，被告甲○○之股權係被告乙○○借用被告甲○○之名義所登記，事實上仍為被告乙○○所有等語，此為原
      告所否認。按稱「借名登記」者，謂當事人約定一方將自
      己之財產以他方名義登記，而仍由自己管理、使用、處分
      ，他方允就該財產為出名登記之契約。主張有借名登記之
      契約存在者，依民事訴訟法第277條規定，應就此一有利
      於己之事實負舉證責任。經查，被告上開答辯，雖提出偉
      聖公司章程、勞工保險異動查詢表及損益及稅額計算表為
      佐，然此僅能證明偉聖公司係被告乙○○所出資設立，並無
      法證明被告乙○○將出資移轉予被告甲○○係出於借名登記。
      而原告主張被告甲○○擔任偉聖公司負責人期間，公司報稅
      、退稅都是在被告甲○○名下，公司紅利也是被告甲○○領取
      ，被告乙○○從未請求返還紅利，原告還協助被告甲○○打理
      偉聖公司之帳目、貸款購買砂石車，甲○○確為偉聖公司負
      責人等情，亦提出綜合所得稅核定通知書為佐。由此可知
      ，偉聖公司雖為被告乙○○所出資設立，然被告乙○○嗣後已
      將出資額轉讓給被告甲○○，其2人之間並無借名契約關係
      ，故原告主張被告甲○○為偉聖公司出資額之所有人等語，
      應屬可採。
　　⑷被告雖又答辯稱被告甲○○仍有資力等語，然被告甲○○於108
      年5月1日將其名下系爭建物之事實上處分權贈與被告丙○○
      ，已辦妥稅籍登記，且於同日將偉聖公司出資額350萬元
      ，無償讓與丙○○承受後，被告甲○○之財產已不足以清償原
      告之債權，經強制執行被告甲○○薪資，仍未全部受清償等
      情，已如前述，被告甲○○此舉致自己陷於無資力，並使原
      告之債權陷於清償不能或顯有因難之不能滿足狀態。是原
      告主張被告甲○○與被告丙○○之間就偉聖公司出資額所為無
      償行為，已害及原告之債權，而被甲○○並未能再舉證證明
      其積極財產已足以支付原告之上開債權，故被告上開答辯
      ，即屬無據。
　　⑸從而，原告依據民法第244條第1項、第4項規定，訴請撤銷
      被告甲○○、丙○○於108年5月1日就偉聖公司350萬元出資額
      所為之無償轉讓行為及準所有權移轉行為，並請求
　　　被告乙○○應向偉聖公司將出資額350萬元辦理移轉登記，
      回復為被告甲○○所有，為有理由，應予准許。至於偉聖公
      司為前開回復登記後，該公司自應檢具文件向主管機關辦
      理登記（公司法第12條參照）。又依民法第244 條規定，
      債權人僅得撤銷債務人所為之無償行為或有償行為，與受
      益人及轉得人之間法律行為無涉（孫森焱著，民法債編總
      論下冊，96年9月修訂版，第667頁），故原告請求確認被
      告丙○○與被告乙○○間108年8月30日就偉聖公司之出資移轉
      行為無效一節，即與民法第244條第1項、第4項之規定不
      合，未能准許，應予駁回。
  ㈢又按稱「借名登記」者，謂當事人約定一方將自己之財產以
    他方名義登記，而仍由自己管理、使用、處分，他方允就該
    財產為出名登記之契約，倘其內容不違反強制禁止規定或公
    序良俗者，應承認其法律效力，於其內部間仍應承認借名人
    為真正所有權人。而出名者既非該借名登記財產之真正所有
    權人，該登記財產原不構成出名人自己債務之總擔保，第三
    人與出名人成立法律關係時，如已知悉該財產為借名登記者
    所有，自不能主張該財產為其債權之總擔保範圍，亦不得援
    引民法第242條債權人代位權規定，代位出名人行使權利（
    最高法院99年度台上字第2448號民事判決可資參照），換言
    之，出名者既非該借名登記財產之真正所有權人，該登記財
    產即不構成出名人自己債務之總擔保。從而借名登記契約之
    出名人，雖登記為財產之權利人，然其並非該財產之真正所
    有權人，該財產即無從擔保出名人本身之債務。
　　⑴原告主張被告甲○○為系爭建物之出資興建所有權人等語，
      為被告所爭執，並答辯稱系爭建物係88年間由被告乙○○全
      額出資興建，因當時乙○○對台中商業銀行股份有限公司負
      有300萬元債務，為恐其所有系爭建物遭台中商銀拍賣取
      償，便於系爭建物興建完成時，以其子甲○○為系爭建物登
      記納稅義務人等語。經查，被告上開所辯，業已提出88年
      間之連順水井水電工程行之出貨單、福連室內設計裝潢工
      程估價單、永富鋼鋁門窗工廠估價單、普大預拌混凝土股
      份有限公司送貨單以及本院88年度促字第15045號支付命
      令等件為證，堪認被告乙○○應為系爭建物之出資興建者，
      且於88年間確有對台中商業銀行股份有限公司負有三百餘
      萬元之債務，並衡酌被告甲○○係69年8月1日出生，興建系
      爭建物時尚未年滿20歲，實難認被告甲○○有何財力出資興
      建系爭建物，被告所辯系爭建物係被告乙○○出資興建，且
      為避免系爭建物遭台中商銀拍賣求償而借用被告甲○○名義
      辦理稅籍登記一節，當屬合理可採。原告雖主張85年左右
      當時許多建案在興建，被告甲○○在工地及營造廠工作，加
      上開砂石車收入是以趟計算，收入年破千萬等語，然查被
      告甲○○於85年至89年間就讀親民商工專科學校五年制日間
      部之事實，有該校畢業生歷年成績表可證（卷241頁），
      是原告上開主張，難以採信。原告雖又主張稅捐機關辦理
      未辦保存登記建物的稅籍資料時，會到現場勘查及測量，
      並調查由何人出資興建，並據以認定納稅義務人為何，才
      會給予房屋稅籍登記並列入個人財產歸戶資料檔案等語，
      惟按房屋納稅義務人，並非必為房屋所有權人，繳納房屋
      稅之收據，亦非即為房屋所有權之證明。而未辦理建物第
      一次所有權登記以前，房屋所有權屬於出資興建之原始建
      築人（最高法院107年台上字第1881號民事判決可資參照
      ），且由房屋稅籍證明書備註欄特別載明：「一、本資料
      係由房屋稅籍紀錄表移列，僅供參考，不作產權及他項權
      利證名之用」，因此不足以證明被告甲○○即為系爭建物之
      出資興建所有權人。
　　⑵本件系爭建物係由被告乙○○出資興建，約定借用被告甲○○
      之名義辦理房屋稅籍登記而成立借名登記契約，被告甲○○
      雖於108年5月1日，將其名下系爭建物之事實上處分權贈
      與被告丙○○，並已辦妥稅籍變更登記丙○○為系爭建物之納
      稅義務人一節，已如前述，然因系爭建物不屬被告甲○○之
      總財產，即非被告甲○○對於原告之債務之總擔保，而之後
      將系爭建物之事實上處分權贈與被告丙○○並辦理房屋稅籍
      移轉登記，亦無害及原告之債權可言，原告依民法第244
      條第1項、第4項規定，請求撤銷被告甲○○與被告丙○○間10
      8年5月4日就房屋稅籍編號「00000000000」系爭建物之移
      轉行為，被告丙○○應將房屋稅籍編號「00000000000」移
      轉登記為被告甲○○所有，即非有據，未能准許。
　㈣綜上所述，原告依民法第244條第1項、第4項規定，請求撤銷
    被告甲○○、丙○○於108年5月1日就偉聖公司350萬元出資額所
    為之無償轉讓行為及準所有權移轉行為，並請求被告乙○○應
    向偉聖公司將出資額350萬元辦理移轉登記，回復為被告甲○○所有，為有理由，應予准許，爰判決如主文第1、2項所示
    ；原告其餘請求，則無理由，應予駁回。
  ㈤本件事證已經明確，兩造其餘主張陳述及所提之證據，經審
    酌後認為對於判決結果不生影響，就不再逐一論述，附此敘
    明。
六、訴訟費用負擔之依據：民事訴訟法第79條、第85條第1項後
    段。
中　　華　　民　　國　　110 　年　　5 　　月　　26　　日
                  民事第二庭    法　官　陳弘仁
以上正本係照原本作成。
如對判決上訴，應於判決送達後20日內向本院提出上訴狀。如委
任律師提起上訴者，應一併繳納上訴審裁判費。
中　　華　　民　　國　　110 　年　　5 　　月　　26　　日
                                書記官　許雅涵